【裁判字號】    99,易,572
【裁判日期】    990824
【裁判案由】    毒品危害防制條例
【裁判全文】
臺灣苗栗地方法院刑事判決               99年度易字第572號
公  訴  人  臺灣苗栗地方法院檢察署檢察官
被      告  甲○○
上列被告因毒品危害防制條例案件，經檢察官提起公訴（99年度
毒偵字第599 號），本院以簡式審判程序審理，判決如下：
    主  文
甲○○施用第二級毒品，累犯，處有期徒刑伍月，如易科罰金，
以新臺幣壹仟元折算壹日；又施用第二級毒品，累犯，處有期徒
刑伍月，如易科罰金，以新臺幣壹仟元折算壹日，扣案之亞甲基
雙氧安非他命參點伍顆（淨重合計壹點零肆零伍公克）沒收銷燬
。應執行有期徒刑玖月，如易科罰金，以新臺幣壹仟元折算壹日
，扣案之亞甲基雙氧安非他命參點伍顆（淨重合計壹點零肆零伍
公克）沒收銷燬。
    犯罪事實及理由
一、本件犯罪事實均引用檢察官起訴書之記載（如附件）。
二、證據論述：
    本件認定犯罪事實之證據，除增加被告於本院之自白及臺灣
    高等法院被告前案紀錄表1 份之外，其餘亦均引用檢察官起
    訴書證據並所犯法條欄所載之證據（如附件）。
三、論罪科刑：
  (一)按依修正後之毒品危害防制條例規定，僅限於「初犯」及「
    5 年後再犯」二種情形，始應先經觀察、勒戒或強制戒治程
    序，倘被告於5 年內已再犯，經依法追訴處罰，縱其第3 次
    （或第3 次以上）再度施用毒品之時間，在初犯經觀察、勒
    戒或強制戒治執行完畢釋放5 年以後，已不合於「5 年後再
    犯」之規定，依最高法院95年度台非字第59號、第65號判決
    意旨，及最高法院95年度第7 次刑事庭會議決議，無再送觀
    察、勒戒之必要，檢察官應逕予起訴。查本件被告雖係觀察
    勒戒執行完畢滿5 年後再犯，惟被告於前次觀察、勒戒期滿
    執行完畢後5 年內，仍有施用毒品之犯行，經檢察機關及法
    院追訴處罰，檢察官對本案逕予起訴，程序自屬合法，附此
    敘明。
  (二)核被告所為均係犯毒品危害防制條例第10條第2 項之施用施
    用第二級毒品罪（2 次）。其持有第二級毒品之低度行為，
    均為施用之高度行為吸收，均不另論罪。爰審酌前因偽造文
    書案件，經法院判處有期徒刑確定後，於98年8 月28日執行
    完畢，此有臺灣高等法院被告前案紀錄表1 份在卷可佐，是
    其於上述有期徒刑執行完畢後，5 年內故意再犯本件有期徒
    刑以上之2 罪，均為累犯，均應依刑法第47條第1 項規定，
    加重其刑。爰審酌被告曾因施用毒品，經法院判處有期徒刑
    確定執行完畢後，仍不知警惕，再犯本件2 次施用毒品罪，
    實不足取。復斟酌被告之犯罪動機、目的、手段、所生危害
    ，及衡酌其坦承犯行，犯後態度尚佳等一切情狀，分別量處
    如主文所示之刑，並諭知易科罰金之折算標準。復定其應執
    行刑。末按刑法第2 條係規範行為後「法律變更」所生新舊
    法比較適用之準據法，故如新舊法處罰之輕重相同，即無比
    較適用之問題，非此條所指之法律有變更，應依一般法律適
    用原則，適用裁判時法（最高法院95年度第21次刑事庭會議
    、97年度第2 次刑事庭會議決議意旨可資參照）。復依司法
    院大法官會議於98年6 月19日所公布之釋字第662 號解釋：
    「中華民國94年2 月2 日修正公布之現行刑法第41條第2 項
    ，關於數罪併罰，數宣告刑均得易科罰金，而定應執行刑之
    刑逾6 個月者，排除適用同條第1 項得易科罰金之規定部分
    ，與憲法第23條規定有違，並與本院釋字第366 號解釋意旨
    不符，應自本解釋公布之日起失其效力。」故對於數罪併罰
    ，數宣告刑均得易科罰金，而定應執行之刑超過6 個月之案
    件，依司法院釋字第366 號、第662 號解釋意旨，仍得易科
    罰金。嗣於98年12月30日，經總統以華總一義字第09800325
    491 號令修正公布刑法第41條，並自公布日施行（即自99年
    1 月1 日生效），其中修正公布之刑法第41條第8 項規定：
    「第1 項至第4 項及第7 項之規定，於數罪併罰之數罪均得
    易科罰金或易服社會勞動，其應執行之刑逾6 月者，亦適用
    之。」。是本件被告於上述時地，各犯上開2 次施用第二級
    毒品犯行，所受數罪之宣告刑均得易科罰金，所定之應執行
    之刑已逾6 月，無論依修正前闡釋之大法官釋字662 號解釋
    意旨，或修正後第41條第8 項之規定，對於數罪併罰之數罪
    均得易科罰金，其應執行之刑逾6 月者，均得易科罰金，即
    無有利或不利之情形，揆諸前揭決議之意旨，並無比較新舊
    法之必要，故應逕適用修正後之刑法第41條第8 項論擬，為
    被告諭知其應執行刑之易科罰金折算標準，併此敘明。又扣
    案的亞甲基雙氧安非他命3.5 顆（淨重合計1.0405公克），
    不論屬於犯人與否，應依毒品危害防制條例第18條第1 項前
    段規定沒收銷燬之。至原先扣案的亞甲基雙氧安非他命1.5
    顆，業已因鑑驗而滅失，爰不宣告沒收銷燬，附此敘明。
四、應適用之法條：
  (一)刑事訴訟法第284 條之1 、第273 條之1 第1 項、第299 條
    第1 項前段、第310 條之2 、第454 條第2 項。
  (二)毒品危害防制條例第10條第2項、第18條第1 項前段。
  (三)刑法第11條前段、第47條第1 項、第51條第5 款、第41條第
    1 項前段、第8項。
本案經檢察官林俊杰到庭執行職務。
中    華    民    國    99    年    8     月    24    日
                  刑事第一庭  法  官  呂曾達
以上正本證明與原本無異。
如不服本判決，應於判決送達後10日內向本院提出上訴狀（應抄
附繕本），其未敘述上訴理由者，應於上訴期間屆滿後20日內補
提理由書狀於本院，上訴於臺灣高等法院臺中分院。告訴人或被
害人如對於本判決不服者，應具備理由請求檢察官上訴，其上訴
期間之計算係以檢察官收受判決正本之日期為準。
                              書記官  劉容辰
中    華    民    國    99    年    8     月    24    日
附錄：
毒品危害防制條例第10條第2項：
施用第二級毒品者，處 3 年以下有期徒刑。

司法院資訊處製作；財團法人民間司法改革基金會備份。
